【裁判字號】    98,上,191
【裁判日期】    981023
【裁判案由】    給付使用土地補償金
【裁判全文】
臺灣高等法院高雄分院民事裁定           98年度上字第191號
上  訴  人  高雄市政府
法定代理人  丙○
訴訟代理人  甲○○律師
複代 理 人  張庭禎律師
被上訴人    隆成發鐵工廠股份有限公司
法定代理人  乙○○
訴訟代理人  丁○○
上列當事人間請求給付使用土地補償金事件，上訴人對於民國98
年8 月17日臺灣高雄地方法院98年度重訴字第137 號第一審提起
上訴，本院裁定如下：
    主  文
上訴駁回。
第二審訴訟費用由上訴人負擔。
    理  由
一、按上訴人對於第一審判決提起上訴，應以第一審判決對於上
    訴人係屬不利為前提，此觀諸民事訴訟法第441條第1 項第3
    款規定上訴狀應表明對於第一審判決不服之程度，及應如何
    廢棄或變更之聲明至明。又上訴不合法者，第二審法院應以
    裁定駁回之，民事訴訟法第444 條第1 項前段定有明文。
二、經查上訴人主張：坐落高雄市○鎮區○○段第839 、840 地
    號土地（下稱系爭土地）為上訴人所有，其上建有門牌號碼
    高雄市○鎮區鎮○路7 號廠房（下稱系爭廠房）為被上訴人
    所有，被上訴人自民國93年7 月1 日起至97年6 月30日止，
    無權占用系爭土地，因而獲得相當於租金之利益，致上訴人
    受有損害，先位依照不當得利之法律關係，請求被上訴人返
    還利益。惟若原審法院認為上訴人與被上訴人間存在有租賃
    關係，則備位依照租賃關係請求給付租金。茲以被上訴人占
    用面積及系爭土地申報地價年息5 ％計算，被上訴人自93年
    7 月1 日起至97年6 月30日止相當於租金之利益共計(新台
     幣)48,034,560元，「扣除被上訴人已繳納上開第839 地號
    土地94年下半年之補償金2,409,240 元」，被上訴人仍積欠
    上訴人45,625,320元。並聲明：(一)被上訴人應給付上訴人45
    ,625,320元，及自起訴狀繕本送達翌日起至清償日止，按年
    息5 ％計算之利息。(二)願供擔保，請准宣告假執行。
三、原審法院以系爭土地之位置、實際利用狀況、被上訴人承接
    營運後仍在虧損狀態等利用基地之經濟價值、社會感情等一
    切情狀，認本件應以系爭土地申報地價總價額，按年息3.5
    ％計付補償金，方為相當及公允；並以兩造所不爭執之申報
    地價每平方公尺4,800 元計算系爭土地每年相當租金損害之
    補償金為8,406,048 元（計算式為：4,800x50,036x3.5％
    =8,406,048），是上訴人得請求被上訴人給付之上開補償金
    為33,624,192元，並扣除上訴人所自陳被上訴人已繳納上開
    第839 地號土地94年下半年之補償金2,409,240 元，認上訴
    人請求被上訴人給付自93年7 月1 日起至97年6 月30日止4
    年之補償金及自起訴狀繕本送達翌日即97年12月24日起至清
    償日止，加計年息5 ％計算之法定遲延利息，於3121萬4,95
    2 元本息範圍內，為有理由，應予准許；逾此範圍之請求，
    即屬無據，其假執行之聲請亦失所附麗，應併予駁回；且敘
    明上訴人先位之請求既已勝訴，即無庸審酌其備位之請求。
四、又上訴人對於原審以系爭土地申報地價總價額，按年息3.5
    ％計付相當於租金損害之土地補償金，並不爭執( 見本院卷
    第31頁) 。是原審以系爭土地自93年7 月1 日起至97 年6月
    30日止之申報地價均為每平方公尺4,800 元，有系爭土地地
    價第二類謄本在卷可查（見原審卷第30、31頁），且為兩造
    所不爭執，依此計算，被上訴人自93年7 月1 日起迄97年6
    月30日止之每年應給付上訴人之補償金為8,406,048 元（計
    算式為：4,800x50,036 x3.5 ％=8,406,048），是上訴人得
    請求被告給付之金額為3121萬4,952 元（計算式為8,406,04
    8x4=33,624,192；33,624,192-2,409,240＝31,214,952）；
    尚屬正確，亦符合上訴人聲明之請求。
五、詎上訴人對於上開原審敗訴部分並未上訴（業已確定) ，其
    上訴聲明卻係請求被上訴人應再給付原審自陳已扣除被上訴
    人已繳納上開第839 地號土地94年下半年之補償金2,409,24
    0 元；其理由則為因內部記帳作業疏漏，致誤載被上訴人上
    開補償金。然查上開94年下半年之補償金2,409,240 元部分
    ，自始即未經上訴人起訴請求，亦未為原法院予以判決；是
    上訴人提起上訴尚難認有上訴利益；換言之，上訴人以自己
    疏漏未於原審未起訴請求之上開補償金2,409,240 元，以不
    利於其為由，聲明不服提起上訴，尚難以提起上訴除去不利
    結果另行改判之必要及利益。揆之上開說明，上訴人所提之
    本件上訴為不合法，應予駁回。
六、爰依民事訴訟法第444 條第1 項前段、第95條、第78條，裁
    定如主文。
中    華    民    國    98    年    10    月    23    日
                            民事第五庭
                                審判長法官  蔡明宛
                                法      官  魏式璧
                                法      官  田平安
以上正本證明與原本無異。
如不服本裁定應於送達後10日內向本院提出抗告狀（並按他造當
事人之人數附繕本），並繳納抗告費新臺幣1,000 元。
中    華    民    國    98    年    10    月    23    日
                                書  記  官  吳華榮


司法院資訊處製作；財團法人民間司法改革基金會備份。
